臺灣高等法院高雄分院刑事裁定　　　96年度聲再字第51號
再審聲請人　甲○○
即受判決人
上列聲請人因違反森林法等案件，對於本院87年度上訴字第816
號中華民國87年6月23日確定判決（臺灣高雄地方法院87年度訴
字第395號、臺灣高雄地方法院檢察署86年度偵字第14208號），
聲請再審，本院裁定如下：
      主  文
再審之聲請駁回。
      理  由
壹、本件聲請意旨略稱：
一、按一審判決被告有罪所依證據：「竊佔林地位置圖」及「土
    地複丈成果圖」與二審判決書最後四頁，合併釘訂的夾層，
    業經揭開，隱匿「旗山事業區93林班地孫宗財竊佔林地位置
    圖」犯罪行為，冒充被告竊佔林地位置圖，如證據一揭開判
    決書夾層影本乙份可佐證。
二、案係圍牆沿農路旁，並非森林法第51條第1 項「於森林內」
    ，亦非工作物，而係毗連無主土地（無人登記）農路邊緣，
    如證據二現場照片、證據三高雄縣政府建設局核准孫宗財建
    造農舍（圍牆）工程現況圖、證據四林務局93林班地現實毗
    連位置詳圖、證據五高雄縣美濃地政事務所89.9.27 美一地
    字5673號函，指證林務局所稱93林班地A 部分依現場照相，
    即農路尚未登記之土地。依土地法第52條規定，未按本法登
    記者，其無土地所有權效力。但原告擅為己有，並以假證據
    起訴被告竊佔其林地，明顯違反刑事訴訟法第420 條第1 項
    第3 款規定。
三、案係圍牆，非被告建造，有下列證據可證：證據六孫宗財與
    國瀛興業公司農舍建造合約之工程部分1 、工程付款進度表
    （粉刷、地磚）項目記載「…含圍牆工程完工」、材料說明
    項目（4） 亦記載「房屋四周圍牆高6 尺、紅磚砌、大小鐵
    門各一扇」。另證據七孫宗財、王俊博、許淑珠三人共受高
    雄地方法院檢察署檢察官88年度偵字第6188號不起訴處分書
    「理由」第2 項第14行記載「孫宗財家的牆壁（案係圍牆）
    僅逾界40公分」。
四、根據二審判決書第一頁「理由」項第四行云：「被告於警訊
    供稱『圍牆是我蓋無訛』」係二審添假之詞，被告從來無此
    供稱，可調警訊筆錄查證。但是於警詢結束，警訊員強迫照
    相，當時有爭執，警員要拘提孫宗財到警局，不管其有病住
    院與否，又云檢察官交代，被告於無奈下曲從。日後檢察官
    偵訊結束，亦即飭被告於一張空白紙上簽名作何用途，迄今
    不詳。
五、案外人孫宗財、王俊博、許淑珠共同不起訴處分案，詳情如
    證據七不起訴處分書所載。但同一案件三人中，王俊博、許
    淑珠二人卻無事，獨有孫宗財的牆壁於變相手段下拆毀（證
    據八拆毀現場照片），客觀的仗義執言，對孫宗財弱勢殘障
    者太不人道，欠缺公平，因貧富差別作祟，孫宗財無收入、
    父母皆是外住老榮民，每月靠二老安養費一人一萬三千多元
    維生。另方是財團亞洲電腦、扇平山莊、智冠上市股票董事
    長當然有錢可打通管道，化為無事。
六、本案是移花接木違法造假，爰依刑事訴訟法第420 條第1 項
    第6 款、第423 條之規定聲請再審云云。
貳、按聲請再審之事由，依刑事訴訟法第420 條規定：「有罪之
    判決確定後，有左列情形之一者，為受判決人之利益，得聲
    請再審︰一、原判決所憑之證物已證明其為偽造或變造者。
    二、原判決所憑之證言、鑑定或通譯已證明其為虛偽者。三
    、受有罪判決之人，已證明其係被誣告者。四、原判決所憑
    之通常法院或特別法院之裁判已經確定裁判變更者。五、參
    與原判決或前審判決或判決前所行調查之法官，或參與偵查
    或起訴之檢察官，因該案件犯職務上之罪已經證明者，或因
    該案件違法失職已受懲戒處分，足以影響原判決者。六、因
    發現確實之新證據，足認受有罪判決之人應受無罪、免訴、
    免刑或輕於原判決所認罪名之判決者。前項第１款至第３款
    及第５款情形之證明，以經判決確定，或其刑事訴訟不能開
    始或續行非因證據不足者為限，得聲請再審」。
參、查刑事訴訟法第420 條第1 項第6 款所謂「發見確實之新證
    據」，係指該證據於事實審法院判決前業已存在，為法院、
    當事人所不知，不及調查斟酌，至其後始行發現，且就證據
    本身形式觀察，固不以絕對不須經過調查程序為條件，但必
    須顯然可認為足以動搖原有罪之確定判決，而為受判決人無
    罪、免訴、免刑或輕於原判決所認罪名之判決者為限。亦即
    該「新證據」須可認為確實具有足以動搖原確定判決，而對
    受判決人為更有利判決之「確實性」外，尚須具備該證據係
    在事實審法院於判決前已存在，因未經發現，不及調查斟酌
    ，或審判時未經注意，至其後始行發現之「嶄新性」特質，
    二者均屬不可或缺，倘若未具備上開「確實性」與「嶄新性
    」二種聲請再審新證據之特性，即不能據為聲請再審之原因
    。
肆、本件原判決認定聲請人即受判決人違反森林法，係以受判決
    人於警訊及偵查中之供述、森林被害告訴書、六龜分局分文
    清冊、土地複丈成果圖、竊佔林地位置圖、現場照片為論斷
    之依據，而觀諸聲請人上開聲請再審理由各點均係指摘原判
    決之採證不當，核其性質，僅屬對於原確定判決就告訴人、
    證人證述內容之取捨意見，及單憑己意所為之相反評價或質
    疑，其所執聲請再審之理由皆非合法之再審事由，聲請人所
    舉聲請再審之理由，以及所提出之證據（即聲請再審理由三
    ），僅係名義上載明孫宗財支付款項之「建造房屋工程、材
    料付款單據」，既不足以證明該付款單據所載之工程即係本
    案所設置工作物之工程，亦無從僅以該名義上之記載，遽以
    推翻聲請人於本案警訊及偵查中之供述，聲請人所提之上開
    事證均為法院所已知，並經法院調查斟酌，並於判決理由交
    代可否採酌之理由，並非所謂發現確實之新證據，聲請人除
    了仍執前詞外，並未具體指出所發現確實之新證據究竟為何
    ，綜上所述，因有罪之判決確定後，為受判決人之利益聲請
    再審，必其聲請之理由合於刑事訴訟法第420 條第1 項所定
    情形之1 或第421 條有足生影響於判決之重要證據漏未審酌
    者，始准許之。本件聲請人所舉聲請再審之理由，核與上引
    法條所定無一相符，聲請人執以提起再審之聲請，並無理由
    ，應予駁回。
據上論斷，應依刑事訴訟法第434條第1項，裁定如主文。
中　　華　　民　　國　　96　　年　　5 　　月　　21　　日
                  刑事第八庭    審判長法  官  李炫德
                                      法  官  蔡國
                                      法  官  簡志瑩
以上正本證明與原本無異。
如不服本裁定應於送達後5 日內向本院提出抗告狀。
中　　華　　民　　國　　96　　年　　5 　　月　　21　　日
                                      書記官  白蘭
